臺灣臺中地方法院交通事件裁定　　　　100年度交聲字第603號
原處分機關　交通部公路總局臺中區監理所臺中市監理站
異　議　人
即受處分人　胡志維
上列異議人即受處分人因違反道路交通管理處罰條例案件，對於
交通部公路總局臺中區監理所臺中市監理站民國100年2月22日所
為之處分（原處分：裁監稽違字第裁61－HD0000000-0號裁決書）
，聲明異議，本院裁定如下：
    主  文
原處分關於罰鍰新臺幣肆萬伍仟元部分撤銷。
胡志維上開撤銷部分不罰。
    理  由
一、聲明異議意旨略以：異議人即受處分人胡志維（下稱受處分
    人）酒後駕車，業經臺灣臺中地方法院檢察署檢察官為緩起
    訴處分確定，緩起訴已期滿，監理單位方面罰鍰，請予以免
    罰，申請一罪不二罰等語，爰聲明異議。
二、經查：
（一）按汽車駕駛人，駕駛汽車經測試檢定有酒精濃度超過規定
      標準者，處15,000元以上60,000元以下罰鍰，並當場移置
      保管其車輛及吊扣其駕駛執照1 年；汽車駕駛人有飲酒後
      其吐氣所含酒精成份超過每公升0.25毫克以上者，不得駕
      車，道路交通管理處罰條例第35條第1 項第1款 及道路交
      通安全規則第114 條第2 款分別定有明文。茲本件受處分
      人胡志維確有上開酒後駕車且經檢測呼氣酒精濃度值為0.
      79MG /L 之違規事實，不僅為其所是認，並有舉發違反道
      路交通管理事件通知單影本1 紙在卷可憑，故原處分機關
      所為處分原無不合。
（二）惟按民國94年2 月5 日公佈、95年2 月5 日施行之行政罰
      法第26條第1 項規定：「一行為同時觸犯刑事法律及違反
      行政法上義務規定者，依刑事法律處罰之，但其行為應處
      以其他種類行政罰或得沒入之物而未經法院宣告沒收者，
      亦得裁處之」，又同條第2 項規定：「前項行為如經不起
      訴處分或為無罪、免訴、不受理、不付審理之裁判確定者
      ，得依違反行政法上義務規定裁處之」，則受處分人上開
      酒後駕車行為，即係一行為同時觸犯刑法第185 條之3 之
      公共危險罪與道路交通管理處罰條例第35條第1 項第1 款
      之酒醉駕車之行政罰，依上開規定，自應依刑事法律之刑
      法第185 條之3 規定處罰。而受處分人此次酒後駕車之行
      為，業經臺灣臺中地方法院檢察署檢察官以98年度速偵字
      第504 號為緩起訴處分，其期間為2 年，受處分人應於收
      受執行緩起訴處分命令通知書之日起1 個月內，向財團法
      人勵馨社會福利事業基金會支付50,000元，業由受處分人
      履行完畢，而緩起訴處分期滿未經撤銷而實質確定等情，
      有臺灣臺中地方法院檢察署檢察官執行緩起訴處分命令通
      知書、臺灣高等法院被告前案紀錄表各1 份在卷可稽。另
      揆諸行政罰法第26條之立法理由所示：一行為同時觸犯刑
      事法律及違反行政法上義務規定時，由於刑罰與行政罰同
      屬對不法行為之制裁，而刑罰之懲罰作用較強，故依刑事
      法律處罰，即足資警惕時，實無為一事二罰再處行政罰之
      必要。且刑事法律處罰，由法院依法定程式為之，較符合
      正當法律程式，應予優先適用。但罰鍰以外之沒入或其他
      種類行政罰，因兼具維護公共秩序之作用，為達行政目的
      ，行政機關仍得併與裁處等情。據此，本件受處分人所受
      之緩起訴處分與前揭行政罰法第26條第2 項所規定之不起
      訴處分是否相當，即應視緩起訴處分之具體內容，在實質
      上與行政罰是否相當而定，非可一概而論。
（三）爰參酌刑事訴訟法第253 條之2 第2 項規定之立法理由，
      檢察官命被告履行同條第1 項第4 款向公庫或指定之公益
      團體、地方自治團體支付一定之金額，因課以被告履行一
      定負擔之義務，且其財產將遭拘束，且產生未經裁判即終
      局處理案件之實質效果，自應考慮被告之意願，而需得被
      告之同意，因此該等負擔，無論形式上是否以「刑罰」名
      義出之，實質上均屬對被告之不利益，而具有實質制裁之
      效果。從而本件受處分人所受之具體緩起訴處分內容即向
      財團法人勵馨社會福利事業基金會支付50,000元，與前揭
      規定之不起訴處分應非相當。綜上，道路交通管理處罰條
      例第35條所規定之罰鍰處分，應屬行政罰法法理中對於過
      去違反義務行為處罰之秩序罰，其目的與刑事制裁所欲達
      到保護交通安全之目的相同，則以前開緩起訴處分所為依
      刑事法律處罰之實質上制裁已足，無重複處罰之必要，故
      本件既已依懲罰作用較強之刑事法律制裁後，即無再依行
      政法為相同處罰之必要（臺灣高等法院臺中分院96年度交
      抗字第1074號、97年度交抗字第99、110 號裁定意旨參照
      ）。基此，受處分人上述酒後駕車違規之情事，其違反行
      政法上義務而受罰鍰45,000元之處罰，依行政罰法第26條
      第1項 前段規定，即應依刑事法律處罰之，不再援依上揭
      道路交通管理處罰條例等規定裁罰之。至於原處分機關依
      道路交通管理處罰條例第35條第1 項第1 款規定，裁處受
      處分人吊扣駕駛執照12個月及施以道安講習之其他種類行
      政裁罰部分，於法則無不合。
三、綜上所述，原處分機關以受處分人酒醉駕車之行為，依道路
    交通管理處罰條例第35條第1 項第1 款規定，裁處受處分人
    罰鍰45,000元之處分為不當，受處分人之異議為有理由，自
    應由本院將原處分關於罰鍰45,000元部分撤銷，並為如主文
    第2 項對受處分人為不罰之諭知，以資適法。至原處分機關
    另裁處受處分人吊扣駕駛執照及施以道安講習部分，於法並
    無違背，且依受處分人聲明異議意旨，亦僅就原處分機關所
    處罰鍰部分請求撤銷，此部分之處分自非屬本院應予審究之
    範圍，併此敘明。
四、據上論斷，應依道路交通管理處罰條例第87條第2 項，道路
    交通事件處理辦法第19條前段，裁定如主文。
中    華    民    國   100    年    3     月    2     日
                      交通法庭  法  官  楊文廣
上正本證明與原本無異。
如不服本裁定，應於送達後五日內，向本院提出抗告狀。
                                書記官  陳靖騰
中    華    民    國   100    年    3     月    2     日